# Metody analizy krajobrazowej 

Poniższy przykład ilustruje zastosowanie metod analizy krajobrazowej w analizie rasowo-etnicznej struktury ludności

```{r}
#| message: false
#| warning: false
library(sf)
library(dplyr)
library(tidyverse)
library(terra)
library(kableExtra)
```

```{r}
list_race = c("WHITE", "BLACK", "ASIAN", "HISPANIC", "AM", "OTHER")
```

## Dane

```{r}
cls_df <- st_read("data/data_geo/dc_results.gpkg", layer = "cls1990_2020")
```

### Przekodowanie wartości używając funkcji `recode()` z pakietu `dplyr` {.unnumbered}

```{r}
cls_df$cls90 = recode(cls_df$cls90, "WL"= 1, "WM" = 2, "BL" = 3, "BM" = 4, "AL" = 5, "AM" = 6, "HL" = 7, "HM" = 8, "IL" = 9, "IM" = 10, "OL" = 11, "OM" = 12, "HD" = 13)
```

### Rasteryzacja {.unnumbered}

Funkcja `fasterize()` wymaga zdefiniowania kilku argumentów:

-   sf - obiekt sf, który ma być zrasteryzowany
-   raster - "pusta" warstwa rastrowa zawierająca parametry rastra - zasięg oraz rozdzielczość
-   field - pole, wg którego ma być wykonana rasteryzacja
-   fun - funkcja określająca operację wykonywaną w przypadku nakładających się poligonów.

#### Stworzenie "pustego" rastra {.unnumbered}

Zostanie utworzony raster o rozdzielczości 100 m o zasięgu pobranym z warstwy cls_df.

```{r}
library(terra)
rast <- rast(cls_df, res = 100)
rast
```

#### Stworzenie rastra zawierającego typy zróżnicowania rasowo-etnicznego w 1990 roku {.unnumbered}

```{r}
cls = rasterize(cls_df, rast, field = "cls90")
```

#### Wyświetlenie rastra zawierającego typy zróżnicowania rasowo-etnicznego w 1990 roku {.unnumbered}

```{r}
#kolory przypisane do poszczególnych typów zróżnicowania rasowo-etncznego w kolejności WL, WM, BL, BM, AL, AM, HL, HM, IL, IM, OL, OM, HD.
cls_color =c("#FF8C00", "#FFD700", "#006400", "#32CD32", "#CD5555", "#FF6A6A", "#5D478B", "#9370DB", "#1C86EE", "#87CEFF", "#8B2500", "#CD661D","#8F8F8F")

coltb <- data.frame(value=1:13, col = cls_color)

#przypisanie tabeli kolorow do rastra
coltab(cls) <- coltb

#wyswietlanie rastra we właściwych kolorach
plot(cls)
```

## Obliczanie metryk krajobrazowych

Komórki rastra, którym przypisano poszczególne typy zróżnicowania rasowo-etnicznego tworzą określoną mozaikę rasowo-etniczną. Taką mozaikę można opisać za pomocą metryk krajobrazowych. W R metryki krajobrazowe można obliczyć używając pakietu `landscapemetrics`. Metryki krajobrazowe mogą być obliczone na poziomie pojedyńczych płatów (ang. *patch*), dla danej klasy (ang. *class*), dla całego krajobrazu (ang. *landscape*). Poniżej zostaną wyliczone wybrane metryki dla poszczególnych klas.

```{r}
library(landscapemetrics)
```

Wyświetlenie metryk krajobrazowych, które można wyliczyć na poziomie klasy. Tabela zawiera skróconą nazwę wskaźnika (*metric*), pełną nazwę wskaźnika (*name*), rodzaj metryki (*type*, np. aggregation metric, shape_metric), nazwę funkcji obliczającej dany wskaźnik w pakiecie landscapemetrics (*function_name*).

```{r}
class_metr = list_lsm(level = "class")
```

```{r}
head(class_metr)
```

### Obliczanie metryk krajobrazowych dla typów zróżnicowania rasowo-etniczego w 1990 roku.

Poniżej zostaną obliczone 4 metryki krajobrazowe:

-   np - liczba płatów,
-   lpi - stosunek powierzchni największego płata danego typu do powierzchni całego obszaru
-   PLAND - procent obszaru zajęty przez dany typ zróżnicowania
-   AI - poziom agregacji (0 – pełne rozproszenie, komórki tego samego typu nie graniczą ze sobą; 100 – jeden płat danego typu).

```{r}
lm = calculate_lsm(cls, level = ("class"), what = c("lsm_c_np", "lsm_c_lpi",  "lsm_c_pland", "lsm_c_ai"))
```

Zmiana formatu wyświetlania tabeli z "długiego" na "szeroki".

```{r}
library(tidyverse)
lm_df = pivot_wider(lm[, c("class", "metric", "value")], names_from = metric, values_from = value)
```

Wartości metryk krajobrazowych w 1990 roku.

```{r}
lm_df
```

Tabela zawierająca kod liczbowy oraz tekstowy typu zróżnicowania rasowo-etnicznego

```{r}
cls_code = data.frame(cls = c("WL", "WM", "BL", "BM", "AL", "AM", "HL", "HM", "IL", "IM","OL","OM", "HD"), class = 1:13)
results = merge(cls_code, lm_df, by = "class", all.x = TRUE)
```

Zapisanie metryk obliczonych dla poszczególnych klas do pliku.

```{r}
write.csv(results, "results/landscape_metrics.csv", row.names = FALSE)
```

### Obliczenie metryk krajobrazowych na poziomie całego obszaru

Obliczenie liczby płatów

```{r}
np = lsm_l_np(cls)
np
```

```{r}
lpi = lsm_l_lpi(cls)
lpi
```

## Prezentacja wyników

```{r}
plot(cls, main = "1990")
```

```{r}
results %>% 
  mutate_if(is.numeric, round, digits=2) %>% 
  kbl() %>%
  kable_classic_2(full_width = F) %>%
  column_spec(1, background = cls_color)
```

### Interpretacja wyników

Metryki krajobrazowe zastosowane do opisania krajobrazu zróżnicowania rasowo-etnicznego dostarczają dodatkowych informacji na temat przestrzennego rozkładu struktury rasowo-etnicznej na analizowanym obszarze. Typy o małym zróżnicowaniu rasowo-etnicznym to obszary zdominowane przez jedną grupę rasowo-etniczną, w których nie zachodzi integracja między grupami rasowo-etnicznymi. Typy o średnim i dużym zróżnicowaniu rasowym reprezentują obszary zamieszkałe przez kilka grup rasowo-etnicznych. Z punktu widzenia indywidualnego człowieka, obszar objęty jednym dużym płatem zdominowanym przez daną grupę rasowo-etniczną jest postrzegany jako obszar o większej segregacji niż obszar z większą liczbą małych płatów. Natomiast, duże płaty obszarów o dużym zróżnicowaniu rasowym wskazują, że integracja między poszczególnymi grupami rasowo-etnicznymi zachodzi na większą skalę przestrzenną.

W 1990 roku District of Columbia podzielony był na 30 enklaw rasowo-etnicznych (płatów) należących do 5 typów zróżnicowania rasowo-etnicznego (WL, WM, BL, BM, HD):

-   8 enklaw, zajmujących 66,6 % powierzchni należało do typów mało zróżnicowanych
-   19 enkkaw, zajmujących 30,1% powierzchni należało do typów średnio zróżnicowanych
-   4 enklawy, zajmujące 3,3% powierzchni należały do typu o dużym zróżnicowaniu rasowo-etnicznym.

Największą powierzchnię (49%) zajmował typ "BL" - mało zróżnicowany zdominowany przez czarnych. Największa enklawa rasowo-etniczna zajmowała 49% powierzchni i należała do typu BL.
