# Ćwiczenie 4

W ćwiczeniu zostaną **wykorzystane tradycyjnych miary segregacji oraz zróżnicowania rasowo-etnicznego do analizy rasowo-etnicznej struktury ludności w wybranym hrabstwie**. Przed wykonaniem ćwiczenia należy zapoznać się z rozdziałem 2 oraz 10 (przykład z kodem R). 


## Cel ćwiczenia

Celem ćwiczenia jest scharakteryzowanie zróżnicowania rasowo-etnicznego oraz segregacji rasowo-etnicznej w wybranym hrabstwie w roku X oraz porównanie wartości wskaźników obliczonych na różnych poziomach agregacji (bloki spisowe vs. obszary spisowe)

## Wykorzystane dane

-   Dane o strukturze rasowo-etnicznej na poziomie bloków spisowych (plik nazwahrabstwa_blocks_year_attr.csv)
-   Dane o strukturze rasowo-etnicznej na poziomie obszarów spisowych (plik nazwahrabstwa_tracts_year_attr.csv)

## Zadanie

-   Obliczenie miar segregacji rasowo-etnicznej ($H$, $D$) oraz zróżnicowania rasowo-etnicznego ($E$, $E_{std}$) na podstawie danych z **bloków spisowych (blocks)**

    -   Proszę obliczyć wskaźnik $D$ dla grup: WB – biali/czarni, WA – biali/Azjaci, WL – biali/Latynosi, BL - Czarni/Latynosi, AL - Azjaci/Latynosi, AB - Azjaci/Czarni.

-   Obliczenie miar segregacji rasowej ($H$, $D$) oraz zróżnicowania rasowego ($E$, $E_{std}$) na podstawie danych z **obszarów spisowych (census tract)**

    -   Proszę obliczyć wskaźnik $D$ dla grup: WB – biali/czarni, WA – biali/Azjaci, WL – biali/Latynosi, BL - Czarni/Latynosi, AL - Azjaci/Latynosi, AB - Azjaci/Czarni.

## Wyniki

Wynikiem ćwiczenia będą 4 tabele zestawiające wyniki dla lat 1990, 2000, 2010, 2020:

-   Tabela 1. Liczba ludności w hrabstwie X w latach ....
-   Tabela 2. Procentowy udział poszczególnych grup rasowo-etnicznych w hrabstwie X w latach ...
-   Tabela 3. Miary zróżnicowania i segregacji rasowo-etnicznej na poziomie bloków spisowych w hrabstwie X w latach...
-   Tabela 4. Miary zróżnicowania i segregacji rasowo-etnicznej na poziomie obszarów spisowych w hrabstwie X w latach...

Tabele te należy zapisać w pliku csv lub arkuzu kalkulacyjnym. Będą one wykorzystane w poźniejszych ćwiczeniach do przygotowania posteru oraz prezentacji.

```{r}
#| echo: false
library(kableExtra)
dt = data.frame(ROK =c("X", "Y"), POP = c("", ""), BIALI = c("", ""), CZARNI = c("", ""), AZJACI = c("", ""), RDZENNI_AMERYKANIE = c("", ""), POZOSTALI = c("", ""), LATYNOSI = c("", ""))

kbl(dt, caption = "Liczba ludności w hrabstwie X") %>%
  kable_paper("striped", full_width = F)
```

```{r}
#| echo: false
library(kableExtra)
dt = data.frame(ROK =c("X", "Y"), BIALI = c("", ""), CZARNI = c("", ""), AZJACI = c("", ""), RDZENNI_AMERYKANIE = c("", ""), POZOSTALI = c("", ""), LATYNOSI = c("", ""))


kbl(dt, caption = "Procentowy udział grup rasowo-etnicznych w hrabstwie X") %>%
  kable_paper("striped", full_width = F)
```

```{r}
#| echo: false
library(kableExtra)
dt = data.frame(ROK =c("X", "Y"), 
                E = c("", ""), Estd = c("", ""), 
                H = c("", ""), Dwb = c("", ""), Dwl = c("", ""), Dwa = c("", ""), Dbl = c("", ""))


kbl(dt, caption = "Miary zróżnicowania i segregacji na poziomie bloków spisowych") %>%
  kable_paper("striped", full_width = F)
```

```{r}
#| echo: false
library(kableExtra)
dt = data.frame(ROK =c("X", "Y"), 
                E = c("", ""), Estd = c("", ""), 
                H = c("", ""), Dwb = c("", ""), Dwl = c("", ""), Dwa = c("", ""), Dbl = c("", ""))


kbl(dt, caption = "Miary zróżnicowania i segregacji na poziomie obszarów spisowych") %>%
  kable_paper("striped", full_width = F)
```
